【裁判字號】    98,訴,778
【裁判日期】    980603
【裁判案由】    債務人異議之訴
【裁判全文】
臺灣臺中地方法院民事判決  98年度訴字第778號
原      告  乙○○
被      告  甲○○
上列當事人間債務人異議之訴事件，本院於民國98年5月18日言
詞辯論終結，判決如下：
    主      文
原告之訴駁回。
訴訟費用由原告負擔。
    事實及理由
一、原告主張：原告於日前接獲鈞院98年度執字第6990號強制執
    行命令，被告以鈞院97年度司促字第31304號支付命令及確
    定證明書為執行名義，對原告名下財產為強制執行，經查，
    上開支付命令並未對原告之住所為合法送達，因而並未確定
    ，被告聲請鈞院為強制執行，於法不合，況且被告所持有之
    債權憑證即如附表所示之支票3紙，原係交付長子預訂交付
    農割廠商助收之價金，原告與被告或系爭支票之提示人陳登
    、謝李素美等人並不相識，亦無金錢往來，被告據此系爭
    支票3紙，聲請支付命令（尚未確定），甚而聲請本件強制
    執行，損及原告權益，殊屬無據，為此原告依強制執行法第
    14條第1項規定，提起債務人異議之訴等語。並聲明：鈞院9
    8年度執字第6990號清償債務強制執行程序應予撤銷。
二、被告則以：本件是被告所屬之公司借錢給原告之子，被告管
    理公司之財務，並以陳登、謝李素美等人將系爭支票提示
    付款，被告係依法行使權利等語。並為答辯聲明：駁回原告
    之訴。
三、兩造爭點整理：
  (一)兩造不爭執事項：
    1.被告以本院97年度司促字第31304號支付命令（如聲請狀
      附表所示系爭支票3紙，合計60萬元），聲請本院以98年
      度執字第6990號強制執行，尚未終結。
    2.本件系爭支票係屬真正。
    3.兩造間並無金錢往來。
  (二)兩造爭執事項：
    1.原告主張原支付命令未合法送達，是否有理？
    2.原告以支付命令未確定或兩造間未有金錢債務關係等理由
      得否提起債務人異議之訴？
四、法院之判斷：
  (一)本院97年度司促字第31304號支付命令業已確定：
    1.查本院97年度司促字第31304號支付命令係於97年11月19
      日以原告之住所即台中市○區○○路443號為寄存送達，
      業經本院依職權調閱前開支付命令卷查明，亦有原告戶籍
      謄本一件附於該卷內可稽，而原告於本院98年5月11日言
      詞辯論期日亦自承上址係其子之住所，原告亦有時會住在
      該處，原告之子亦會幫其收取信件等語在卷。
    2.依前述支付命令送達證書觀察，送達人因未獲原告本人亦
      無受領文書之同居人或受僱人，而將送達文書寄存於台中
      市警察局第三分局東區分駐所，並作送達通知書，黏貼於
      原告門首。因此，該支付命令之寄存送達合法，經10日發
      生送達效力。
    3.而系爭支付命令送達後20日之不變期間內原告未聲明異議
      ，則已確定。
  (二)原告不得訴請確認該支付命令已確認之債權不存在：
    1.按債務人對於支付命令，未於法定期間提出異議者，支付
      命令與確定判決有同一效力，民事訴訟法第521條第1項定
      有明文。債務人對於已具有確定判決同一效力之支付命令
      為執行名義所為之強制執行程序，僅得依據強制執行法第
      14條第1項提起債務人異議之訴以為救濟，換言之，不得
      以執行名義成立前有債權不成立或消滅或妨礙債權人請求
      之事由發生，提起債務人異議之訴。
    2.查原告主張兩造間未有金錢債務關係云云，縱屬真實，係
      屬執行名義成立（即前述支付命令確定）前之事由，尚非
      執行名義成立後，消滅或妨礙被告請求之事由，則原告以
      此情事，訴請撤銷本院98年度執字第6990號清償債務強制
      執行程序，自不應准許。
   (三)綜前所述，本件原告之訴為無理由，應予駁回。
五、訴訟費用負擔的依據：民事訴訟法第78條。
中    華    民    國    98    年    6    月     3     日
                  民事第四庭    法  官  張國華
正本係照原本作成。
如對本判決上訴，須於判決送達後20日內向本院提出上訴狀。
中    華    民    國    98    年    6    月     3     日
                                書記官  王麗麗


司法院資訊處製作；財團法人民間司法改革基金會備份。
